【裁判字號】    97,訴,375
【裁判日期】    970506
【裁判案由】    毒品危害防制條例
【裁判全文】
臺灣板橋地方法院刑事判決               97年度訴字第375號
公  訴  人  臺灣板橋地方法院檢察署檢察官
被      告  甲○○
上列被告因違反毒品危害防制條例案件，經檢察官提起公訴（96
年度毒偵字第9507號），本院判決如下：
    主  文
甲○○施用第一級毒品，累犯，處有期徒刑拾月。扣案之含第一
級毒品海洛因成分，無法析離之殘渣袋壹個，沒收銷燬之。
    事  實
一、甲○○前於民國88年間因施用毒品案件，經本院裁定送勒戒
    處所觀察、勒戒，認有繼續施用毒品傾向，改裁定令入戒治
    處所施以強制戒治，於93年3 月6 日強制戒治期滿，經臺灣
    板橋地方法院檢察署檢察官於93年4 月25日以93年度戒毒偵
    字第156 號為不起訴處分確定。又於94年間因違反毒品危害
    防制條例案件，經本院於94年11月28日以94年度訴字第1236
    號判處有期徒刑8 月，並經臺灣高等法院於95年1 月18日以
    94年度上訴字第4156號判處上訴駁回確定，甫於95年6 月12
    日執行完畢。詎其猶不知悔改，於強制戒治執行完畢後釋放
    後5 年內，又基於施用第1 級毒品海洛因之犯意，於96年11
    月19日23時30分許回溯26小時內之某時（為警查獲至採尿之
    實際上無法施用海洛因之時間應排除），在臺灣地區某處，
    施用第1 級毒品海洛因乙次。嗣於同年月19日23時30分許，
    甲○○同意警察進入其位於臺北縣三重市○○○路244 巷10
    8 號4 樓住處搜索，扣得含第1 級毒品海洛因成分，無法析
    離之殘渣袋1 個，經警採集尿液送鑑定結果呈嗎啡陽性反應
    ，始知上情。
二、案經臺北縣政府警察局三重分局報請臺灣板橋地方法院檢察
    署檢察官偵查起訴。
    理  由
一、按除顯有不可信之情況外，從事業務之人於業務上所製作之
    證明文書，得為證據，刑事訴訟法第159 條之4 第2 款定有
    明文，臺灣檢驗科技股份有限公司出具之濫用藥物尿液鑑定
    報告，詳如後二、(一)所述，並無顯有不可信之情況，自有證
    據能力。次按刑事訴訟法第159 條第1 項雖規定，被告以外
    之人於審判外之言詞或書面陳述，除法律有規定外，不得作
    為證據。惟同法第159 條之5 第1 、2 項已規定，經當事人
    於審判程序同意作為證據，法院審酌該言詞陳述或書面陳述
    作成時之情況，認為適當者，亦得為證據。當事人、代理人
    或辯護人於法院調查證據時，知有第159 條第1 項不得為證
    據之情形，而未於言詞辯論終結前聲明異議者，視為有前項
    之同意（指同條第1 項之同意作為證據），此乃第159 條第
    1 項所容許，得作為證據之例外規定之1 。經查，本案被告
    甲○○及檢察官於言詞辯論終結前，均未就上開尿液鑑定報
    告以外之其他所調查之證據主張有刑事訴訟法第159 條第1
    項不得為證據之情形，是本案其他經調查之證據均有證據能
    力，合先敘明。
二、訊據被告甲○○矢口否認有施用第1 級毒品海洛因之犯行，
    辯稱：伊沒有施用海洛因，不知道為何警察所採尿液會驗出
    有海洛因，因警察並未於採集其尿液後當場將瓶子封起來，
    有可能是警察為陷害伊，於伊之尿液私自加入海洛因云云。
    經查：
(一)、臺北縣政府警察局三重分局厚德派出所警員於96年11月19日
    23時30分許，經被告同意進入被告位於臺北縣三重市○○○
    路244 巷108 號4 樓之住處搜索，扣得含第1 級毒品海洛因
    成分，無法析離之殘渣袋1 個，被告經警帶回臺北縣政府警
    察局三重分局厚德派出所調查並採尿送驗之情，已據被告陳
    述在卷，並有臺北縣政府警察局三重分局搜索扣押筆錄、自
    願受搜索同意書、扣押物品目錄表各1 份在卷可稽（見臺灣
    板橋地方法院檢察署96年度毒偵字第9507號偵查卷第6 頁至
    第11頁）。而扣案之殘渣袋1 個，確有第1 級毒品海洛因成
    分殘留，有法務部調查局鑑定書1 紙在卷可憑（見本院刑事
    卷）。又被告在臺北縣政府警察局三重分局厚德派出所採集
    尿液，係被告排放尿液至乾淨之空瓶後，親自封瓶、捺印、
    簽名之情節，已據被告於96年11月20日警詢時供述在卷（見
    上開偵查卷第14頁）。而被告於偵查時亦表示對警方採尿程
    序並無意見（見上開偵查卷第29頁），並未提及採取送驗之
    尿液警方並未當場封瓶，係在警方手上一段時間後才封瓶，
    對所採取送驗之尿液質疑可能遭他人混淆。又證人即執行員
    警曾國瑜於本院審理中證稱：「（有對被告採尿嗎？）有，
    我們有拿一個瓶子給被告，讓他到廁所尿，而有在尿液瓶子
    上蓋印章的警員有在旁邊看．．．採完尿之後，就馬上把瓶
    子封起來，讓被告在上面蓋指印確認，採尿人也要在上面蓋
    印章。」、「（所謂將瓶子封起來，是指在廁所內，被告被
    採尿完之後，就立刻在廁所將瓶子封起來蓋指印嗎？）採完
    後被告將裝尿液瓶子帶出來放在辦公室的地上，我們就在辦
    公室且在被告面前做上開有關於將瓶子封起來，及由被告按
    指印及警員蓋印章的那些動作。」、「（所以在整個採尿過
    程中，一直到將瓶子封起來，被告全程都有看到？）是。」
    等語（見本院97年4 月22日審判筆錄），被告上開所辯，顯
    係事後卸責之詞，不足採信。
(二)、依毒品檢驗學上之常規，尿液中含毒品成分反應所使用之檢
    驗方法，對於受檢驗者是否確有施用毒品行為之判斷，在檢
    驗學常規上恆有絕對之影響。其以酵素免疫分析或薄層定性
    分析等方式為初步篩檢者，因具有相當程度偽陽性之可能，
    如另以氣（液）相層析、質譜分析等較具公信力之儀器為交
    叉確認，因出現偽陽性反應之機率極低，核足據為對涉嫌人
    不利之認定，此亦為邇來我國實務所是認。而被告為警查獲
    後所採集之尿液檢體，經送臺灣檢驗科技股份有限公司檢驗
    ，該公司採取酵素免疫分析法為初步檢驗後，復採取氣相層
    析質譜儀法為確認檢驗，檢驗結果呈可待因及嗎啡之陽性反
    應，此有該公司96年12月8 日出具之濫用藥物尿液檢驗報告
    1 紙在卷可佐（見上開偵查卷第39頁）。依該報告所示，其
    所進行者已包括氣相層析質譜儀法之確認檢驗方式，因出現
    偽陽性反應之機率極低，堪可認定被告確有施用第1 級毒品
    海洛因，被告空言否認，委不足採。
(三)、按一般人注射海洛因或嗎啡後，經體內吸收代謝約30分鐘內
    開始排入尿中，而以最初6 至12小時排出量最多，約有百分
    之75可在施用後24小時內經由尿液中排出體外，剩餘量則可
    能在數日內分別排出體外；其毒品反應能否檢出，須視其施
    用量而定，施用量多者，於施用後4 、5 日仍有可能檢出毒
    品反應，施用量少者，可能在26小時後即無檢出毒品反應；
    此亦有法務部調查局（82）陸字第82031487 號 檢驗通知書
    說明在案，此為本院歷來審理毒品案件為職務上所知悉。被
    告既然於96年11月19日23時30分許為警查獲後所採集之尿液
    經送鑑定結果呈嗎啡陽性反應，足認被告於96年11月19 日
    23時30分許回溯26小時內之某時（為警查獲至採尿之實際上
    無法施用海洛因之時間應排除），有施用第1 級毒品海洛因
    之犯行。
(四)、又被告於88年間因施用毒品案件，經本院裁定送勒戒處所觀
    察、勒戒，認有繼續施用毒品傾向，改裁定令入戒治處所施
    以強制戒治，於93年3 月6 日強制戒治期滿，經臺灣板橋地
    方法院檢察署檢察官於93年4 月25日以93年度戒毒偵字第15
    6 號為不起訴處分確定。又於94年間因違反毒品危害防制條
    例案件，經本院於94年11月28日以94年度訴字第1236號判處
    有期徒刑8 月，並經臺灣高等法院於95年1 月18日以94年度
    上訴字第4156號判處上訴駁回確定，甫於95年6 月12日執行
    完畢等情，有臺灣高等法院被告前案紀錄表1 份附卷可憑。
(五)、綜上所述，被告上開所辯，顯係事後卸責之詞，委不可採。
    是以，本件事證明確，被告於強制戒治執行完畢釋放後5年
    內，再犯本件施用第1 級之犯行洵堪以認定，應予依法論處
    。
三、核被告所為，係犯毒品危害防制條例第10條第1 項之施用第
    1 級毒品罪。被告持有第1 級毒品海洛因，既意在供己施用
    ，其持有之低度行為，應為施用之高度行為所吸收，不另論
    罪。末查被告有如事實欄一所載之論罪科刑及執行情形，有
    臺灣高等法院被告前案紀錄表1 份在卷足憑，其於有期徒刑
    執行完畢後5 年內，故意再犯本案有期徒刑以上之罪，為累
    犯，應依刑法第47條第1 項之規定加重其刑。爰審酌被告之
    素行不佳，多次漠視法令之禁制，恣意濫用毒品，戕害己身
    ，顯無悔改之意，惟於他人尚無明顯重大危害，及其否認犯
    行，犯後態度不佳等一切情狀，量處如主文所示之刑，以資
    懲儆。
四、扣案之含第1 級毒品海洛因成分，無法析離之殘渣袋1 個，
    屬第1 級毒品（其內毒品與其外袋無法析離完盡，應概認屬
    查獲之毒品），不問屬何人所有，應依毒品危害防制條例第
    18條第1 項前段規定併予沒收銷燬之。
據上論斷，應依刑事訴訟法第299 條第1 項前段，毒品危害防制
條例第10條第1 項、第18條第1 項前段，刑法第11條前段、第47
條第1 項，判決如主文。
本案經檢察官郭季青到庭執行職務。
中    華    民    國    97    年    5     月    6     日
             刑事第十九庭 審判長 法  官  許必奇
                                 法  官  鄧雅心
                                 法  官  曾正耀
以上正本證明與原本無異。
如不服本判決，應於判決送達後10日內，向本院提出上訴狀。
                                 書記官  陳淑怡
中    華    民    國    97    年    5     月    6     日
附論罪科刑依據之法條：
毒品危害防制條例第10條第1項
施用第1級毒品者，處6月以上5年以下有期徒刑。


司法院資訊處製作；財團法人民間司法改革基金會備份。
